臺灣新北地方法院刑事判決
111年度審訴字第303號
公  訴  人  臺灣新北地方檢察署檢察官
被      告  陳柏驥



                    (另案於法務部○○○○○○○○○○○執行)
上列被告因妨害自由等案件，經檢察官提起公訴（111 年度偵緝
字第335 號），本院判決如下：
    主  文
陳柏驥共同犯剝奪他人行動自由罪，累犯，處有期徒刑肆月，如
易科罰金，以新臺幣壹仟元折算壹日；又共同犯以不正方法由自
動付款設備取財罪，累犯，處有期徒刑肆月，如易科罰金，以新
臺幣壹仟元折算壹日。應執行有期徒刑陸月，如易科罰金，以新
臺幣壹仟元折算壹日。
未扣案之犯罪所得新臺幣陸拾萬元，與林家興共同沒收，於全部
或一部不能沒收，或不宜執行沒收時，共同追徵其價額。
    事實及理由
壹、查被告陳柏驥所犯均係死刑、無期徒刑、最輕本刑為3 年以
    上有期徒刑以外之罪，被告於準備程序就被訴事實為全部有
    罪之陳述，經告知簡式審判程序之旨，並聽取其與檢察官之
    意見後，本院認無不得或不宜改依簡式審判程序進行之處，
    爰依刑事訴訟法第273 條之1 第1 項、第284 條之1 之規定
    ，裁定進行簡式審判程序。
貳、本案犯罪事實及證據，除下列事項應予更正、補充外，餘均
    引用附件即檢察官起訴書之記載：
一、犯罪事實欄一第1 至3 行所載「陳柏驥與林家興（業據提起
    公訴）共同意圖為自己不法之所有，基於剝奪他人行動自由
    、強制、不正利用付款設備詐欺取財之犯意聯絡」之記載，
    應更正、補充為「陳柏驥與林家興（業經本院110 年度審訴
    字第1032號刑事判決判處罪刑確定）因認為真實姓名不詳，
    綽號『大餅』之友人與林錦松有債務糾紛，竟共同意圖為自己
    不法之所有，基於剝奪他人行動自由及不正利用付款設備詐
    欺取財之犯意聯絡」。
二、補充「被告陳柏驥於111 年4 月7 日本院準備程序及審理時
    之自白（參本院卷附當日各該筆錄）」為證據。　
三、附件附表二編號4 時間欄所載之「109 年6 月19日0 時21分
    許」，應更正為「109 年6 月19日0 時11分許」；編號5 時
    間欄所載「109 年6 月19日0 時21分許」，應更正為「109
　　年6 月19日0 時12分許」；編號6 時間欄所載「109 年6 月
    19日0 時21分許」之記載，則應更正為「109 年6 月19日0
　　時13分許」。
叁、論罪科刑：
一、按刑法第302 條第1 項之妨害自由罪，係妨害他人自由之概
    括的規定，故行為人具有一定目的，以非法方法剝奪人之行
    動自由者，除法律別有處罰較重之規定（例如略誘及擄人勒
    贖等罪），應適用各該規定處斷外，如以使人行無義務之事
    ，或妨害人行使權利為目的，而其強暴脅迫復已達於剝奪人
    行動自由之程度，即祇成立本罪，不應再依同法第304 條論
    處，且按在拘禁或剝奪人之行動自由中，如並有恐嚇危害安
    全行為，自屬包含於妨害行動自由之同一意念之中，而視為
    拘禁或剝奪行動自由之部分行為，不發生所謂低度之恐嚇危
    害安全罪，為高度之拘禁或剝奪行動自由罪所吸收之問題（
    最高法院29年上字第2359號、74年台上字第3404號判決意旨
    參照）。是核被告所為，係犯刑法第302 條第1 項之剝奪他
    人行動自由罪及同法第339 條之2 第1 項之以不正方法由自
    動付款設備取財罪。起訴書認此部分另涉犯刑法第304 條第
    1 項之罪，容有誤會。又被告與林家興就本件各該犯行間，
    有犯意聯絡及行為分擔，應以所犯罪名之共同正犯論處。再
    被告與林家興共同持告訴人林錦松所有之金融卡，前往附件
    附表一、二所示地點，經由該處自動付款設備提領款項，係
    基於單一犯意，於密接時、地所為，各該舉動之獨立性薄弱
    ，依一般社會通念難以強行分開，應視為數個舉動之接續行
    為，僅論以一罪。被告所犯上開2 罪間，犯意各別，行為互
    殊，自應分論併罰。被告前因施用毒品、詐欺等案件，經各
    法院判處罪刑確定，嗣經法院定應執行有期徒刑1 
　　年3 月確定，於民國108 年9 月4 日假釋出監並付保護管束
    ，迄同年月19日保護管束期滿未經撤銷假釋而執行完畢，其
    於有期徒刑執行完畢5 年內，故意再為本件各該犯行而皆構
    成累犯，然核其之前案類型為施用毒品、詐欺等案件，在犯
    罪類型、罪質、侵害法益等面向，概與本件各該犯行間，欠
    缺關連性或加重處罰之必要性，復參照司法院大法官會議解
    釋第775 號解釋意旨，認尚無援引累犯規定加重其刑之確切
    事由，故不予加重其刑，特予指明。
二、審酌被告因林家興與不詳之人及告訴人間有債務糾紛，本應
    秉持理性、平和之態度及合法途徑妥適處理，卻與林家興共
    同以剝奪行動自由之不法手段，取得告訴人之金融卡，復由
    自動付款設備領取告訴人帳戶內之金錢，所為危害社會治安
    及金融秩序，皆有不該，兼衡被告犯罪之角色分工及參與程
    度、素行、教育程度、職業、家庭經濟與生活狀況、犯後始
    終坦承犯行，態度勉可等一切情狀，分別量處如主文第1 項
    所示之刑暨定應執行之刑，並均諭知易科罰金之折算標準，
    以資處罰。
肆、沒收：
一、按犯罪所得，屬於犯罪行為人者，沒收之；前2 項之沒收，
    於全部或一部不能沒收或不宜執行沒收時，追徵其價額，刑
    法第38條之1 第1 項前段、第3 項定有明文。次按犯罪所得
    之沒收或追徵，在於剝奪犯罪行為人之實際犯罪所得，使其
    不能坐享犯罪之成果，以杜絕犯罪誘因，性質上屬類似不當
    得利之衡平措施。2 人以上共同犯罪，共犯所得之沒收或追
    徵，應就各人所分得者為之；然如共同正犯各成員對於不法
    利得主觀上均具有共同處分之合意，客觀上復有共同處分之
    權限，且難以區別各人分得之數，則仍應負共同沒收之責（
    參最高法院109 年台上字第3421號判決意旨）。
二、查被告共同以不正方法自提款機領取告訴人帳戶之金錢共計
    新臺幣60萬元，屬其與林家興之犯罪所得，且未見實際合法
    發還告訴人，而依卷內事證，無從查知其2 人犯罪所得分配
    情形，應認被告對於上開犯罪所得有共同處分權限，揆諸上
    開意旨，應負共同沒收之責，並於全部或一部不能沒收或不
    宜執行沒收時，追徵其價額，且就追徵之部分亦為共同追徵
    之諭知。
伍、本判決係依刑事訴訟法第310 條之2 及第454 條所製作之簡
    化判決，依法僅需記載犯罪事實、證據名稱及應適用之法條
    ，並得以簡略方式為之，如認定之犯罪事實、證據及應適用
    之法條，與檢察官起訴書之記載相同者，得引用之，附此敘
    明。
據上論斷，應依刑事訴訟法第273 條之1 第1 項、第299 條第1
項前段、第310 條之2 、第454 條（本件依刑事判決精簡原則，
僅記載程序法條文），判決如主文。
本案經檢察官陳怡君偵查起訴，由檢察官陳炎辰到庭執行公訴。
中　　華　　民　　國    111   年 　  5  　月 　  3  　日
                 刑事第二十四庭  法  官　李俊彥   
以上正本證明與原本無異。
如不服本判決，應於判決送達後20日內敘明上訴理由，向本院提
出上訴狀（應附繕本），上訴於臺灣高等法院。其未敘述上訴理
由者，應於上訴期間屆滿後20日內向本院補提理由書「切勿逕送
上級法院」。
                                 書記官  林慈恩
中　　華　　民　　國　  111 　年　   5    月     3    日
附錄本判決論罪之法律條文：
中華民國刑法第302 條
私行拘禁或以其他非法方法，剝奪人之行動自由者，處5 年以下
有期徒刑、拘役或9 千元以下罰金。
因而致人於死者，處無期徒刑或7 年以上有期徒刑；致重傷者，
處3 年以上10年以下有期徒刑。
第1 項之未遂犯罰之。
　
中華民國刑法第339 條之2
意圖為自己或第三人不法之所有，以不正方法由自動付款設備取
得他人之物者，處3 年以下有期徒刑、拘役或30萬元以下罰金。
以前項方法得財產上不法之利益或使第三人得之者，亦同。
前二項之未遂犯罰之。
--------------------------------------------------------
附件：
臺灣新北地方檢察署檢察官起訴書
                                    111年度偵緝字第335號
　　被　　　告　陳柏驥　男　28歲（民國00年00月00日生）
　　　　　　　　　　　　住嘉義縣○○鎮○○街000巷00號2樓
　　　　　　　　　　　　居新北市○○區○○路○段000號2樓
（於法務部○○○○○○○○觀察勒戒中）
　　　　　　　　　　　　國民身分證統一編號：Z000000000號
上列被告因妨害自由等案件，已經偵查終結，認應提起公訴，茲
將犯罪事實及證據並所犯法條分敘如下：　
　　　　犯罪事實
一、陳柏驥與林家興（業據提起公訴）共同意圖為自己不法之所
    有，基於剝奪他人行動自由、強制、不正利用付款設備詐欺
    取財之犯意聯絡，於民國109年6月16日16時57分許，在新北
    市中和區連城路347巷6弄口，推由林家興以肢體實力將行動
    不便之林錦松強押至吳耿華(另案為不起訴處分確定)所駕駛
    之車牌號碼000-0000號自用小客車上，載往新北市泰山區一
    帶某汽車旅館內予以拘禁2日，再將之移轉至新北市○○區○○
    路000號慕朵微風汽車旅館117號房繼續拘禁。期間渠等以林
    錦松積欠債務，需償還新臺幣(下同)150萬元為由，脅迫林
    錦松交出提款卡供其等領用款項，林錦松為求脫身，僅能依
    其等脅迫將其使用之中華郵政股份有限公司帳號0000000000
    0000號帳戶提款卡交付予陳柏驥、林家興並告知密碼而行無
    義務之事。陳柏驥、林家興取得上開提款卡及密碼後，即共
    同持之分別於附表一所載時間、在附表一所載地點之提款機
    ，輸入密碼，以此不正之方式分別領取附表一所載金額之款
    項得手。嗣因林錦松家屬於同年月18日發現上開郵局帳戶有
    異常提領情形而將該帳號掛失。林家興遂指示陳柏驥於同日
    15時49分許，騎乘機車押送林錦松外出，並刻印林錦松之私
    章，再與陳柏驥共同押送林錦松前往新北市○○區○○街000號
    板橋溪崑郵局，逼迫林錦松辦理補發上開郵局帳戶提款卡，
    並將之交付予陳柏驥、林家興並告知密碼而行無義務之事。
    陳柏驥、林家興取得上開補發之郵局帳戶提款卡及密碼後，
    共同持之陸續於附表二所載時間、在附表二所載地點之提款
    機，輸入密碼，以此不正之方式分別領取附表二所載金額之
    款項得手。嗣經員警於109年6月19日2時39分許，在新北市○
    ○區○○路000號慕朵微風汽車旅館117號房實施臨檢時，發覺
    與吳耿華、林振凱（另案為不起訴處分確定）同處一室之林
    錦松已由家屬通報為失蹤人口，而將林錦松帶回派出所處理
    ，循線查知上情。
二、案經林錦松訴由新北市政府警察局中和分局報告偵辦。
　　　　證據並所犯法條
一、證據清單及待證事實：
編號 證據名稱 待證事實 1 被告陳柏驥於本署偵訊之供述 坦承上開犯嫌。 2 同案共犯林家興於警詢及本署偵訊時以證人身分之具結證述 1.其與被告陳柏驥於109年6月16日16時57分許許，將告訴人林錦松強押上車後，先後限制行動在新北市泰山區一帶某汽車旅館及新北市○○區○○路000號慕朵微風汽車旅館117號房之事實。 2.其與被告陳柏驥以告訴人積欠債務為由，向告訴人強索上開郵局提款卡及密碼後，分別於附表一、二所載時間、在附表一、二所載地點之提款機，輸入密碼，以此不正之方式分別領取附表一、二所載金額之款項，共計60萬元之事實。 3.具結證述其等因告訴人家屬於同年月18日發現上開郵局帳戶有異常提領情形而將該帳號掛失，復由陳柏驥騎乘機車押送告訴人外出刻印林錦松之私章，再前往新北市○○區○○街000號板橋溪崑郵局，強逼告訴人辦理補發上開郵局帳戶提款卡而行無義務之事實。 3 證人即告訴人林錦松於警詢及本署偵訊時之指述 1.於上開時、地遭被告等人強押上車，先後私行拘禁在新北市泰山區一帶某汽車旅館及新北市○○區○○路000號慕朵微風汽車旅館117號房之事實 2.被告等人限制告訴人之行動自由，期間並違反告訴人意願，令其交付上開郵局帳戶提款卡及密碼，並於同年月18日刻印章補辦上開郵局帳戶提款卡再交付上開郵局帳戶補辦後提款卡及密碼等無義務之事之事實。 3.被告等人持告訴人之提款卡提領款項之事實。 4 證人即吳耿華於本署偵訊時之證述 受被告之請託，於上開時、地載送至新北市泰山區一帶某汽車旅館及新北市○○區○○路000號慕朵微風汽車旅館117號房，嗣新北市政府警察局樹林分局員警，於109年6月19日2時39分許，在新北市○○區○○路000號（慕朵微風汽車旅館117號房）實施臨檢時，與告訴人同處一室之事實。 5 證人即林振凱於警詢及本署偵訊時之證述   新北市政府警察局樹林分局員警，於109年6月19日2時39分許，在新北市○○區○○路000號（慕朵微風汽車旅館117號房）實施臨檢時，與告訴人同處一室之事實。 6 監視器擷取畫面、帳戶交易明細表、和雲行動服務股份有限公司汽車出租單 、員警職務報告(檢附臨檢照片)、尋獲調查筆錄、受理失蹤人口案件登記表、失蹤人口系統資料報表、郵局金融卡掛失補副申請書、郵政存簿/綜合儲金儲戶申請變更帳戶事項申請書、解除儲金簿/金融卡/存單掛失止付申請書、慕朵微風汽車旅館投宿紀錄 全部犯罪事實 
二、核被告陳柏驥所為，係犯刑法第302條第1項剝奪他人行動自
    由、第304條第1項強制及第339條之2第1項以不正方法由自
    動付款設備取得他人之物等罪嫌。被告所犯上開犯嫌，犯意
    各別、行為互殊，請分論併罰。被告與林家興2人間，就本
    案有犯意連絡及行為分擔，請均論以共同正犯。被告與林家
    興本件犯罪所得60萬元，請依刑法第38條之1第1項前段、第
    3項之規定，宣告沒收之，於全部或一部不能沒收或不宜執
    行沒收時，追徵其價額。
三、依刑事訴訟法第251條第1項提起公訴。
　　此　　致
臺灣新北地方法院
中　　華　　民　　國　 111　　年　　1 　　月　　14　　日
　　　　　　　　　　　　　　　檢　察　官  陳怡君
附表一
編號 時間 地點 提領金額 1 109年6月16日19時30分許 新北市○○區○○路0段000號泰山同榮郵局 6萬元 2 109年6月16日19時32分許 同上 6萬元 3 109年6月16日19時33分許 同上 3萬元 4 109年6月17日0時21分許 新北市○○區○○路000號新莊幸福郵局 6萬元 5 109年6月17日0時22分許 同上 4萬元 6 109年6月17日0時23分許 同上 5,000元 7 109年6月17日0時24分許 同上 4萬5,000元 
附表二
編號 時間 地點 提領金額 1 109年6月18日23時51分許 新北市○○區○○路00號新莊丹鳳郵局 6萬元 2 109年6月18日23時52分 同上 6萬元 3 109年6月18日23時53分 同上 3萬元 4 109年6月19日0時21分許 新北市○○區○○街000號板橋新海郵局 6萬元 5 109年6月19日0時21分許 同上 4萬元 6 109年6月19日0時21分許 同上 5萬元